臺北高等行政法院判決　　　　　　　　　　　　　　　　八十九年度簡字第八一號
　　　　　　　　　　　　　　　.
　　原　　　告　甲○○
　　被　　　告　台北縣中和市公所
　　代　表　人　乙○○(市長).
　　訴訟代理人　丙○○
右當事人間因廢棄物清理法事件，原告不服台北縣政府中華民國八十九年五月二十九
日八九北府訴決字第一九０四０四號（案號：00000000）訴願決定，提起行
政訴訟。本院判決如左：
　　主  文
訴願決定及原處分均撤銷。
訴訟費用由被告負擔。
    理  由
一、原告主張略以：
（一）原告張貼廣告並非營利，也不知此行為已經觸法。且住家附近並無設置公有告
      示牌，所以原告並不知道有公有告示牌可供張貼尋狗啟事。
（二）「尋狗啟事」為八十九年一月十三日凌晨一點經鄰居同意，張貼於鄰居家牆上
      ，而在天亮六點即被撕掉，張貼時間只有短短的五個小時，且又在深夜，實在
      不知道哪裡破壞市容。又原告雖張貼三張廣告，但並未張貼尋狗啟事在南工八
      十號電線桿上。
（三）如果張貼尋狗啟事是違法的，原告願意接受懲罰。但原告覺得對一位不諳法律
      的小市民，處以如此重罰，實在無法令人接受。
（四）請求按張貼廣告物一次行為，且最低罰鍰處罰之。
二、被告則以：
    本處分事證俱在，現場違規照片等證物齊全。原告自承確有張貼廣告，違規事實
    明確。本件因證物齊全，被告依法告罰以八十九年二月二十五日北縣中字第八九
    二一二七四、0000000、0000000號處分通知單所為罰鍰處分，並
    經台北縣政府審議委員會議決定訴願駁回在案。
三、本院判斷：
（一）、「在指定清除地區內嚴禁張貼或噴漆廣告污染定著物」，又「違反第十二條
          各款規定者，處四百元以上一千五百元以下罰鍰。」廢棄物清理法第十二
          條第十款及第二十三條第三款分別定有明文。
（二）、經查被告所屬環保稽查員於上開時地，查獲原告任意張貼之廣告三紙，有該
        廣告紙三張及照片三張附卷可稽，原告雖否認在南工八十號電線桿張貼其中
        一張，惟與查獲之證據不符，不足採信。又台北縣中和市全區為廢棄物清理
        法第三條指定之清除地區，有中和市公所七十六年十一月十九日七六北縣中
        清二字第五○三一五號公告影本存卷可參，是原告違反廢棄物清理法之行為
        事證明確，可以認定。
（三）、查人民於民宅牆壁上張貼廣告，縱經屋主同意，惟因其污染定著物與改善環
        境違背，仍應依廢棄物清理法規定處罰；又在不同地點張貼廣告之行為，因
        污染地點不同，應分別處罰；並有行政院環境保護署以十八年十一月二十二
        日環署廢字第三六八四七號及六十二年二月十六日衛署環字第一四○一四號
        函可參，是原告請求科處一次罰鍰，自無可採。惟查，被告機關就此類案件
        是以銀元八百元起處罰，如有訴願請求減輕者，才減少罰鍰金額，本件因原
        告在訴願時未請求減輕罰鍰金額，故未予減輕等情，業據被告訴訟代理人當
        庭陳述在卷。而行政機關怠於行使法律授予之裁量權限者為不為裁量之裁量
        瑕疵。行政訴訟法第四條第二項：「逾越權限或濫用權力之行政處分，以違
        法論」，第二百０一條：「行政機關依裁量權所為之行政處分，以其作為或
        不作為逾越權限或濫用權力者為限，行政法院得予撤銷」，雖然僅就「裁量
        逾越」與「裁量濫用」做規定，惟基於舉重以明輕之法理，解釋上仍應包括
        「不為裁量」之瑕疵類型。本案被告機關以上述處分通知原告違法情事，並
        處以罰鍰，以及逾期不繳納罰鍰之效果，除此之外就原告行為違反義務之程
        度，及其行為程度與罰鍰處分間之比例關係並未斟酌；又被告機關向來對類
        似案件雖一律以銀元八百元起處罰，惟廢棄物清理法第二十三條之最低處罰
        金額為銀元四百元，被告以銀元八百元起處罰，乃消極不行使裁量權。依上
        說明，原處分即有違誤，訴願決定予以維持，亦有未洽，均應由本院予以撤
        銷，由被告另為適法之處分。
據上論結，原告之訴為有理由，依行政訴訟法第二百零一條、行政訴訟法條第九十八
條第三項前段，判決如主文。
中　　華　　民　　國　　　九十一　　年　　　二　　　　月　　二十七　　　日
                    　　　　　　 臺北高等行政法院  第五庭
                                　　　　　　　　　 法  官　黃清光
右為正本係照原本作成。
本件以訴訟事件所涉及之法律見解具有原則性者為限，始得於本判決送達後二十日內
向本院提出上訴狀（須按他造人數附繕本），並經最高行政法院許可後方得上訴。
中　　華　　民　　國　　　九十一　　年　　　三　　　　月　　　五　　　　日
            　　　　　　　　　　　　　　    　     書記官　楊子鋒
